臺灣高等法院高雄分院刑事判決　　　　　　　　　九十一年度上訴字第一七一九號
　　上　訴　人　臺灣高雄地方法院檢察署檢察官
　　上　訴　人
　　即　被　告　乙○○
　　選任辯護人　蔡勝一
右上訴人因被告強盜等案件，不服臺灣高雄地方法院九十一年度易字第四六一號中華
民國九十一年九月十九日第一審判決（起訴案號：臺灣高雄地方法院檢察署八十九年
度偵字第二六三七五號），提起上訴，本院判決如左：
      主  文
上訴駁回。
      事  實
一乙○○意圖為自己不法之所有，於民國八十九年十一月四日凌晨零時十五分許，駕
  駛車牌號碼Ｑ四─一一三二自小客車，至高雄市○○區○○路與光武路交叉路口附
  近之光武路旁下車，攜帶其所有客觀上具有危險性之兇器活動扳手一把（未扣案）
  ，在高雄市○○區○○路十八號前，以該扳手敲破甲○○所有停放在該處之車牌號
  碼ＹＸ─０一０一自小客車右前車窗及毀壞右前車門門鎖，隨即打開車門進入車內
  ，破壞車內防盜器之線路（毀損部分未據告訴），再打開左前車門，坐入駕駛座著
  手搜尋車內財物之際，適為車主甲○○發覺，乃上前質問，乙○○為脫免逮捕，竟
  於下車後，持上開扳手（起訴書誤載為美工刀）攻擊甲○○，並與甲○○發生扭打
  ，而當場施以強暴，致甲○○受有左肩胛部五Ⅹ一公分、左股部五Ⅹ一公分、左臂
  四Ⅹ一公分之挫裂傷（原判決誤載為五Ⅹ０‧一公分、五Ⅹ０‧一公分及四Ⅹ０‧
  一公分），嗣甲○○因遭刺傷流血向乙○○求饒，乙○○始離開，而未竊得任何財
  物。旋甲○○駕車欲至警察局報警處理，於駛至高雄市○○路與九如一路交叉路口
  時，見乙○○正站在其所駕車牌號碼Ｑ四─一一三二自小客車旁欲駕車，乃記下車
  號，並報警循線查獲。
二案經高雄市政府警察局三民第二分局移送臺灣高雄地方法院檢察署檢察官偵查起訴
  。
      理  由
一訊據被告乙○○固坦承於右揭時地，持活動扳手一支敲破車牌號碼ＹＸ─０一０一
  號自小客車右前車窗，及持該活動扳手刺傷被害人甲○○等情，惟矢口否認有侵入
  被害人車內竊盜財物，辯稱：八十九年十一月四日前之同月二日晚上，伊自九如一
  路往回家路上開車時，路過案發地點即被害人所服務之喜美汽車營業所前時，一部
  車自內車道急速超過伊車子後緊急煞車，車內共有四人，駕駛座一位年輕人下車走
  到伊車前，對伊破口大罵，叫伊下車，伊見對方有四人，怕會吃虧，只好倒車，回
  頭急速開走。隔天晚上即同月三日晚上與朋友聚會吃海產喝酒，伊開車回家，路過
  上開營業所時，想起前天晚上被羞辱之事，越想越氣，誤認被害人之車為該日超車
  之車輛，即將車子停在路旁，自後車廂拿起一把活動扳手，前往砸破該車右前座旁
  之玻璃，因該車裝有防盜器，經伊一砸即發出警鈴且警示燈閃爍，伊直覺地蹲下身
  ，當時被害人趕到車旁，伊見狀想逃走之際，被害人即揮拳打伊，伊不得已與被害
  人扭打，因手持活動扳手，扭打中可能傷被害人云云。
二經查：
(一)右揭事實，業據被害人於警訊（見警卷第七頁）、偵查（見偵查卷第十頁反面、第
  十一頁、第二十三頁）、原審（見原審卷第二十一頁、第二十三頁、第三十七頁、
  第三十八頁、第六十三頁、第七十九頁至第八十頁），及本院審理中（見本院卷第
  四十一頁至第四十二頁、第五十五頁至第五十六頁）指訴綦詳。又被害人因而受有
  左肩胛部五Ⅹ一公分、左股部五Ⅹ一公分、左臂四Ⅹ一公分之挫裂傷一節，亦有林
  進興醫院診斷書（見警卷第十頁）、病歷表（見原審卷第四十五頁）影本等各一份
  在卷足稽。至林進興醫院雖於九十一年四月九日以進字第九一０四０九０一號函稱
  ：甲○○急診就醫，因左肩胛部五Ⅹ０‧一公分、左股部五Ⅹ０‧一公分、左臂四
  Ⅹ０‧一公分之挫裂傷三處云云，惟該記載與前開診斷書及病歷所載不符，自應以
  病歷所載之上開左肩胛部五Ⅹ一公分、左股部五Ⅹ一公分、左臂四Ⅹ一公分之挫裂
  傷為正確。且被告亦自承與被害人扭打，致其受傷等語（見原審卷第二十八頁），
  是以，被告於脫逃時確有持扳手對被害人施以強暴無訛。
(二)被害人之車牌號碼ＹＸ─０一０一自用小客車之右車門把手、電門鎖、右前車窗玻
  璃、防盜器均遭人破壞，且該防盜器線路被扯壞，正負極線路被接線，引擎室裡之
  喇叭接線也被剪斷，而該接線須在車內駕駛座旁開啟引擎蓋按紐，打開引擎蓋始能
  剪斷一情，亦經證人即維修上開車輛之林泳佐到庭證述明確（見原審卷第五十六頁
  至第五十七頁），此外，復有車號ＹＸ─０一０一號自小客車修車估價單一紙（見
  原審卷第四十頁）、車窗遭破壞之照片三幀（見原審卷第六十八頁）在卷可稽。足
  見被告確於破壞被害人之汽車右前車門窗玻璃、門鎖後，進入該車內破壞防盜器，
  以便竊取財物無訛。
(三)被告雖辯稱：伊一砸車窗，上開車輛即發出警鈴且警示燈閃爍，伊怕被人發覺，直
  覺地蹲下身子，當時被害人自該營業所跑出，趕到車旁，伊見狀，起身想逃走之際
  ，被害人即揮拳打伊，伊不得已與被害人扭打，因手持活動扳手，扭打中可能傷被
  害人云云。惟上開車輛之防盜器業經破壞之情，已如前述，被告所辯聽到防盜警鈴
  聲，怕被人發覺，蹲在車旁云云，其供述已與事實不符。況被告如僅欲砸破車窗，
  並未進入車內，則其既已砸破，在被害人趕至前，即可逃逸，乃無蹲在車旁迄被害
  人前來之必要，足徵其所辯與常情不符。再者，被告於警偵訊中一再否認在場，並
  以證人高堂桂、張偉成、林靜龍及統一發票一紙證明案發當時與友人在他處共飲云
  云，惟被告為警查獲時左手中指有新傷，且經鑑識人員自被告左前車門把採得血跡
  ，該血跡確為被告所有一節，亦經證人即當時查獲被告之警員陳國安、王諮民證述
  明確（見偵查卷第二十六頁反面至第二十七頁），並有內政部警政署刑事警察局
  刑醫字第一七九三四七號鑑驗書一紙在卷可憑（見偵查卷第五頁），被告於原審審
  理中，始改辯以僅破壞車窗及與被害人扭打云云，益證被告情虛之處。本件應係被
  告甫進入車號ＹＸ─０一０一號自小客車搜尋財物，適為被害人返抵發覺，被告始
  下車，為脫免逮捕，持活動扳手刺擊被害人無疑。
(三)綜上所述，被告所辯各節，顯屬避就之詞，均不足採。本案事證已臻明確，被告犯
  行洵堪認定。
三按準強盜罪以竊盜，因防護贓物、脫免逮捕或湮滅罪證，而當場施以強暴脅迫者，
  為其構成要件，而所謂竊盜，乃兼具竊盜既遂及竊盜未遂之情形（最高法院七十四
  年度台上字第五六二三號判決足資參照）；又按活動扳手質地堅硬，對人體之生命
  身體安全有所危害，足以作為兇器之用，本件被告攜帶兇器，雖已著手竊盜行為之
  實施，因未生竊盜之結果，其竊盜行為尚屬未遂，惟其為脫免逮捕，當場對被害人
  甲○○施以強暴之行為，係犯法第三百二十九條之準強盜未逐罪，而有同法第三百
  二十一條第一項第三款之攜帶兇器情形，應依同法第三百三十條第二項、第一項之
  加重強盜罪未遂論處。被告犯罪後，刑法第三百三十條於九十一年一月三十公布修
  正，其第一項法定刑為七年以上有期徒刑，較諸修正前之五年以上十二年以下有期
  徒刑為重，依刑法第二條第一項但書之規定，應依修正前之刑法第三百三十條第一
  項規定論處，較有利於被告。被告所犯準強盜未遂，爰依未遂犯之規定減輕其刑。
  被告其後為脫免逮捕，當場施以強暴，致甲○○成傷，並無證據證明被告另有傷害
  之故意，應認係準強盜罪之當然結果，不另論傷害罪。另被告毀損車窗玻璃及防盜
  器部分，被害人確未於警訊及偵查中明確表示就該犯行告訴毀損罪，亦有被害人警
  訊及偵查筆錄在卷足憑（見警卷第七頁至第八頁、偵查卷第十頁反面至第十一頁、
  第二十三頁），自不論處被告毀損罪。公訴人認被告所為，係犯刑法第三百二十條
  第三項、第一項普通竊盜未遂罪、第三百二十九條之準強盜罪，尚有未洽，惟其起
  訴之基本事實相同，爰依法變更起訴法條。
四被告乙○○犯罪事證既明，原審法院依據修正前刑法第三百三十條第二項、第一項
  、刑法第二條第一項但書、第三百二十九條（漏載）、第二十六條前段、第三十八
  條第一項第二款，並審酌被告正值壯年，不思以正常工作賺取金錢，竟攜帶兇器行
  竊，於被發覺之際，竟為脫免逮捕而當場施暴於人，犯情非輕，及其所生危害與犯
  後猶飾詞否認之態度等一切情狀，量處有期徒刑三年。並就被告所有供犯罪所用之
  活動扳手一把，雖未扣案，惟未能證明確已滅失，而依刑法第三十八條第一項第二
  款之規定，宣告沒收。其認事用法均無違誤，量刑亦稱允妥，被告上訴意旨猶執前
  詞否認犯罪；公訴人上訴意旨指摘原判決量刑過輕，均無理由，應予駁回。
據上論斷，應依刑事訴訟法第三百六十八條，判決如主文。
本案經檢察官林應華到庭執行職務。
中      華      民      國     九十一     年    十二    月     十二     日
                              臺灣高等法院高雄分院刑事第六法庭
                                  審判長法官  王憲義
                                        法官  范惠瑩
                                        法官  謝靜雯
右正本證明與原本無異。
如不服本判決應於收受本判決後十日內向本院提出上訴書狀，其未述上訴理由者，
並得於提起上訴後十日內向本院補提理由書狀（均須按他造當事人之人數附繕本)「
切勿逕送上級法院」。
                                      書記官  廖素珍
中      華      民      國     九十一     年    十二    月     十三     日
附錄  本判決論罪科刑法條：
修正前刑法第三百三十條第一項、第二項
犯強盜罪而有第三百二十一條第一項各款情形之一者，處五年以上十二年以下有期徒
刑。
前項之未遂犯罰之。
刑法第三百二十一條第一項第三款
犯竊盜罪而有左列情形之一者，處六月以上、五年以下有期徒刑：
三  攜帶兇器而犯之者。
                                                          Ｆ
